【裁判字號】    99,上易,1101
【裁判日期】    991028
【裁判案由】    賭博
【裁判全文】
臺灣高等法院臺中分院刑事判決        99年度上易字第1101號
上  訴  人  臺灣臺中地方法院檢察署檢察官
被      告  丙○○
上列上訴人因被告賭博案件，不服臺灣臺中地方法院99年度易字
第1636號中華民國99年7月13日第一審判決（起訴案號：臺灣臺
中地方法院檢察署99年度偵字第5847號），提起上訴，本院判決
如下：
    主  文
上訴駁回。
    理  由
一、公訴意旨略以：被告丙○○基於聚眾賭博之犯意，自不詳時
    間起至民國99年2月23日7時許止，提供其位於台中縣大甲鎮
    ○○路130巷2之2號之住處作為賭博場所，經營俗稱「今彩
    539」之賭局，聚集不特定之多數成年人，以現場、傳真下
    注簽選號碼，與其相互賭博財物多次。其賭法為利用「臺灣
    彩券」開獎之今彩539號碼對獎，號碼由01到39號，每週有5
    期，每期開出5個號碼，參賭者得任意簽選號碼及決定賭資
    簽注，簽注2星、3星、4星之賭資各為新臺幣（下同）50元
    、10元、5元，簽中2星、3星、4星者，分別可得2560元、57
    00元、3萬5000元之金額，未簽中者之下注賭金則悉歸被告
    所有。嗣於99年2月23日晚間7時50分許，為警持臺灣臺中地
    方法院核發之搜索票，在上址查獲，並扣得傳真機1台、計
    算機2台、簽單、帳單及傳真重要通知各1張。因認被告涉有
    刑法第266條第1項前段之賭博罪及同法第268條前、後段之
    意圖營利供給賭博場所及聚眾賭博等罪嫌。
二、按犯罪事實應依證據認定之，無證據不得認定其犯罪事實；
    又不能證明被告犯罪者，應諭知無罪之判決，刑事訴訟法第
    154條第2項、第301條第1項分別定有明文。次按認定不利於
    被告之事實，須依積極證據，苟積極證據不足為不利於被告
    事實之認定時，即應為有利於被告之認定，更不必有何有利
    之證據；又事實之認定，應憑證據，如未能發現相當證據，
    或證據不足以證明，自不能以推測或擬制之方法，以為裁判
    基礎；至刑事訴訟法上所謂認定犯罪事實之積極證據，係指
    適合於被告犯罪事實之認定之積極證據而言，雖不以直接證
    據為限，間接證據亦包括在內；然而無論直接或間接證據，
    其為訴訟上之證明，須於通常一般之人均不致有所懷疑，而
    得確信其為真實之程度者，始得據為有罪之認定，倘其證明
    尚未達到此一程度，而有合理之懷疑存在時，致使無從形成
    有罪之確信，根據「罪證有疑，利於被告」之證據法則，即
    不得遽為不利被告之認定（最高法院30年上字第816號、29
    年上字第3105號、40年台上字第86號及76年台上字第4986號
    等判例意旨參照）。另刑事訴訟法第161條第1項規定：檢察
    官就被告犯罪事實，應負舉證責任，並指出證明之方法。因
    此，檢察官對於起訴之犯罪事實，應負提出證據及說服之實
    質舉證責任。倘其所提出之證據，不足為被告有罪之積極證
    明，或其指出證明之方法，無從說服法院以形成被告有罪之
    心證，基於無罪推定之原則，自應為被告無罪判決之諭知（
    最高法院92年度臺上字第128號判例參照）；且告訴人之告
    訴，係以使被告受刑事訴追為目的，是其陳述是否與事實相
    符，仍應調查其他證據以資審認（最高法院52年度台上字第
    1300號判例意旨參照）。
三、證據能力部分：
    按被告以外之人於審判外之陳述，雖不符刑事訴訟法第159
    條之1至同條之4之規定，而經當事人於審判程序同意作為證
    據，法院審酌該言詞陳述或書面陳述作成時之情況，認為適
    當者，亦得為證據；當事人、代理人或辯護人於法院調查證
    據時，知有第159條第1項不得為證據之情形，而未於言詞辯
    論終結前聲明異議者，視為有前項之同意；乃該法第159條
    之5所明定。查本件在下列判決理由中所臚列被告以外之人
    於審判外之陳述經援引為證據者（包括各項書證），因檢察
    官及被告丙○○於本案辯論終結前，對證據能力均不爭執，
    本院審酌各該證據作成時之狀態，亦未見有非法取得之情形
    ，且適合作為本案之證據使用，故依上開刑事訴訟法所定，
    均有證據能力，先予敘明。
四、實體方面：
  (一)公訴意旨認被告涉犯前揭賭博、圖利供給賭博場所及聚眾賭
    博等罪嫌，無非係以案經警方查獲被告時，扣得前述傳真機
    等物，而被告坦承為其所有，惟被告對於扣案之帳單中所載
    姓名及金額，無法為合理之說明，且被告又自承該帳單與簽
    單、簽賭訊息之傳真資料等物，乃其同時自左邊口袋主動取
    出交給警察，則被告既將該張帳單與賭博簽單一起放置在其
    口袋內，顯見該張帳單之內容，係為收取、支付賭資而記載
    等為其憑據。訊據被告堅決否認有何賭博或圖利供給賭博場
    所、聚眾賭博等罪嫌，辯稱扣案之簽單1張乃其於99年2月23
    日所記下，擬於翌日（24日）向綽號「阿進」之組頭簽賭，
    惟尚未簽賭前即遭警方查獲，又查扣帳單1張為其與朋友間
    有關購買肥料、稻米之記帳或借款，其中所載「進118600」
    則為其近1年來曾向「阿進」簽賭所贏得之最高金額，然其
    絕無擔任組頭經營簽賭站等語。
  (二)本院查：
  1.扣案之傳真紙1張乃他人所傳真給被告，依其中所載：「539
    〈重要通知〉4星包牌依當期價格調漲！！〈因春節期間敬
    請見諒〉1個號碼x1個號碼x其他號碼三星不收中也不算」等
    內容（見警卷第25頁），至多只能證明有人通知被告若欲簽
    賭之相關情節，既無從確認被告有公訴意旨所稱經營「今彩
    539之賭局，也不能證明被告已於何時地向他人簽賭。
  2.又扣案之簽單1張，全為數字及金額之記載（見警卷第23頁
    ），從其記載之本身加以觀察，仍無法判斷究係欲簽賭前述
    「今彩539」，或係欲購買合法彩券之號碼及金額，更無法
    論斷是被告將向他人簽賭，或係他人欲向被告簽賭，完全無
    法得見被告構成前揭公訴意旨所指賭博等犯行。況被告供承
    此張簽單乃其自行書寫之號碼，準備於翌日要向組頭「阿進
    」簽賭等語（見原審卷第324頁、本院卷第21頁反面），而
    刑法第266條第1項前段之賭博罪，並無未遂犯之規定，故被
    告此等供述亦無由構成賭博罪。
  3.再扣案之帳單1張，雖有記載：「良23900祥9375叔48445珍7
    4200碧19341枝23735進118600霞40800林8100進0000000000
    （查係電話號碼）（另記載）167500」等字樣（見警卷第24
    頁），約略可見或係被告與他人間往來之金額，但不足認係
    他人向被告簽賭「今彩539」之記載，遑論被告辯解此乃其
    與朋友間有關購買肥料、稻米之記帳或借款，有如前述。至
    於被告雖坦承其中所載「進118600」之部分，乃其向「阿進
    」簽賭所得之最高金額；惟公訴人所起訴被告涉嫌之犯罪事
    實乃其擔任組頭經營「今彩539」之賭局與人對賭，並圖利
    供給賭博場所及聚眾賭博，而非被告向他人簽賭之犯罪事實
    ，故不論被告關於上述帳單中所載「進118600」之自白是否
    屬實，要非檢察官所起訴被告涉嫌犯罪事實之範圍，本院無
    從加以審究。
  4.另扣案之傳真機及計算機等物，被告雖不爭執為其所有並供
    其所用，然堅決否認係供不法之用途，且遍查全案卷證，確
    實缺乏適合之資料可認被告以上述傳真機及計算機經營「今
    彩539」之賭局。
  5.公訴意旨復稱被告於偵查中自承扣案之帳單、簽單及簽賭訊
    息之傳真資料，均係其同時自其左邊口袋主動取出交給警方
    ，因認被告既將該張帳單與賭博簽單一起放置在其口袋內，
    顯見該張帳單之內容，係為收取、支付賭資而記載等語。惟
    查，本件經逐一細察前述各項扣案證物後，不僅難以窺見被
    告確有上述公訴意旨所指犯行，即令綜合參看後，仍不足認
    為被告以其住處供為賭博場所而聚集不特定之多數人對賭「
    今彩539」之賭局；至於被告同時自其口袋內取出帳單、簽
    單及傳真資料乙節，也僅能說明被告將之置於同一個口袋內
    而已，除此之外，實難得出被告有何賭博、圖利供給賭博場
    所及聚眾賭博等犯行。
  6.末查，扣案帳單1張所記載之「進0000000000」，乃指證人
    乙○○及其所使用之行動電話號碼，惟乙○○雖認識被告，
    但無何交情，乙○○既無擔任組頭設局供人簽賭，也未向被
    告簽賭，彼此間亦無互相幫忙簽賭等情節，業據乙○○於本
    院審理時具結後敘明在卷（見本院卷第29頁反面至31頁），
    同不能證明被告構成前揭公訴意旨所指之犯行。
  (三)綜上所述，因全案尚乏積極適合之證據資料可認被告有何賭
    博、圖利供給賭博場所及聚眾賭博之犯行，則本於罪疑唯輕
    ，自應予被告有利之認定。從而，原判決以被告之犯罪不能
    證明，而為其無罪之判決，尚無不合，應予維持。
五、檢察官雖再提起上訴，指稱被告坦承向綽號「阿進」之人簽
    賭，涉有刑法第266條第1項前段之賭博罪嫌，且前述帳單中
    所載之「進0000000000」顯可疑即係被告所簽賭之對象，應
    予調查，以求發現真實等語。然查前揭公訴意旨，檢察官是
    起訴被告涉嫌經營「今彩539」之賭局供人簽賭，而涉嫌刑
    法第266條第1項前段之賭博罪，並非起訴被告有何向他人簽
    賭「今彩539」之犯罪事實，致涉嫌上述賭博罪，故被告實
    際上有無另向「阿進」之人簽賭，要係別一事實，而不包括
    在原起訴犯罪事實之範圍內，則本院自不可就未受請求之事
    項予以判決。況上開帳單中所記載之「進0000000000」乙節
    ，經傳喚證人乙○○到庭為證後，無法證明被告有何賭博之
    情事，業見前述。從而，本件上訴，尚無理由甚明，應予駁
    回。
據上論結，應依刑事訴訟法第368條，判決如主文。
本案經檢察官甲○○到庭執行職務。
中    華    民    國    99    年    10    月    28    日
            刑事第九庭  審判長法  官  江  德  千
                              法  官  陳  宏  卿
                              法  官  莊  深  淵
以上正本證明與原本無異。
不得上訴。
                              書記官  陳  振  海
中    華    民    國    99    年    10    月    29    日

司法院資訊處製作；財團法人民間司法改革基金會備份。
